【裁判字號】    99,台上,7009
【裁判日期】    991111
【裁判案由】    違反毒品危害防制條例
【裁判全文】
最高法院刑事判決            九十九年度台上字第七００九號
上  訴  人  劉彥廷
選任辯護人  洪國欽律師
上列上訴人因違反毒品危害防制條例案件，不服台灣高等法院高
雄分院中華民國九十九年八月二十六日第二審判決（九十九年度
上訴字第九六五號，起訴案號：台灣高雄地方法院檢察署九十七
年度偵字第一二０六九、二０六五三號），提起上訴，本院判決
如下：
    主  文
上訴駁回。
    理  由
按刑事訴訟法第三百七十七條規定，上訴於第三審法院，非以判
決違背法令為理由，不得為之。是提起第三審上訴，應以原判決
違背法令為理由，係屬法定要件。如果上訴理由書狀並未依據卷
內訴訟資料，具體指摘原判決不適用何種法則或如何適用不當，
或所指摘原判決違法情事，顯與法律規定得為第三審上訴理由之
違法情形，不相適合時，均應認其上訴為違背法律上之程式，予
以駁回。本件原判決維持第一審論處上訴人劉彥廷共同販賣第二
級毒品三罪之刑（原判決附表二宣告刑欄關於該三罪之主文記載
販賣第一級毒品所得沒收部分，係販賣第二級毒品所得沒收之誤
寫，應予更正）之判決。駁回上訴人在第二審之上訴。係依憑上
訴人坦承：有向綽號「黑濟」者購入第二級毒品甲基安非他命等
情屬實，並參酌證人即同案被告張郁琳（已經原審判刑確定）於
警詢、偵查及審理中；證人楊順欽於偵查中所證與原判決認定情
節相符之證言，卷附上訴人與楊順欽及張郁琳之通訊監察譯文暨
簡訊、第一審勘驗張郁琳警詢錄音帶之筆錄、扣案門號0000
-000000行動電話、電子磅秤、中型及小型空夾鏈袋等證
據資料，而為論斷，已敘述其所憑之證據及認定之理由。而以：
上訴人否認犯行，並辯稱：伊未與張郁琳共同販賣甲基安非他命
云云，係飾卸之詞，無足採取，在理由內依憑調查所得證據，詳
加指駁；並說明：(一)、證人張郁琳雖於第一審審理時翻供，改稱
：係在上訴人不知情下，私自代上訴人詢問「阿東」是否要買甲
基安非他命，「阿東」表示無意購買，故伊無償提供「阿東」施
用等語，惟張郁琳既另證稱：係因替上訴人籌措繳交易科罰金之
費用，而詢問「阿東」是否購買甲基安非他命等語，則所稱無償
提供他人施用云云，顯違常情，難以遽信。張郁琳雖又改稱：係
伊與上訴人共同出資購買，再提供予「阿東」施用等語。然與上
訴人在第一審所供：伊未與張郁琳合資購買甲基安非他命等語不
符。可見張郁琳所述：兩人合資購買毒品，伊無償供「阿東」施
用云云，應不實在，不足採取。(二)、參酌上開楊順欽與上訴人之
通訊，及楊順欽對該通話內容說明所證：係向上訴人問有無甲基
安非他命，因伊自己要用，且幫朋友詢問價格，上訴人甲基安非
他命一錢（約一．七公克）賣新台幣（下同）八千元，因價錢太
高，沒有交易成功等語，亦可見上訴人確有販賣甲基安非他命之
情事無誤，張郁琳所證與上訴人共同販賣第二級毒品等情，應可
採信。(三)、上訴人販賣甲基安非他命，目的既在籌措繳交易科罰
金之費用，足見其販入與賣出間當有獲利，且因販賣甲基安非他
命犯行係屬重罪，政府查緝甚嚴，若無利可圖，上訴人應無甘冒
受重罰之危險，其就本件販賣甲基安非他命行為，應有營利之意
圖。是尚難以張郁琳所供本件販賣毒品之價格，與上訴人之買入
價格，形式上無法窺見獲利，即認其無營利之意圖。(四)、經第一
審法院勘驗張郁琳警詢錄音帶之結果，承辦員警雖曾詢以：「不
是劉彥廷販賣，否則即可能是張郁琳販賣」等語，惟依其所詢應
係因上開通訊監察譯文內容有販賣毒品常使用之術語，而懷疑與
販賣毒品有關，提示該譯文後，勸諭證人張郁琳為真實陳述而已
，警方之勸諭既有通訊內容可憑，難認證人張郁琳警詢之供述係
受不當之誘導，辯護人執此辯護，自無足採之理由。從形式上觀
察，原判決並無足以影響判決結果之違法情形存在。上訴意旨略
稱：(一)、原判決認定上訴人係基於營利之目的而販入甲基安非他
命等情，惟對此部分，除證人張郁琳、楊順欽之證言外，並未敘
明其所憑之理由，有判決理由不備之違法。(二)、原判決未具體認
定交易之時間及對象，且理由內未敘明憑以認定上訴人三次販賣
毒品均已既遂之理由；又就販賣之次數，證人張郁琳或稱：我忘
了；或陳：差不多三、四次；在原審辯論時，又稱：在夢時代摩
天輪附近拿安非他命給「阿東」之情形有一、二次各等語。是原
判決認定上訴人販賣毒品三次既遂，均係基於臆測，有判決理由
不備之違法。(三)、原判決認定上訴人以約六公克，一萬五千元價
格販入甲基安非他命，並依張郁琳之證言，認定上訴人以每小包
約０．四公克、一千元之價格出售等情，依此計算，上訴人並未
獲利，原判決認上訴人有販賣行為，違反經驗法則。原判決對此
雖敘明認定上訴人仍有營利意圖之理由，但未說明究係憑何證據
，認張郁琳所述之販賣價格，此有利上訴人之證言，何以不足採
之理由，亦有理由不備之違法。(四)、證人張郁琳主張：伊警詢中
之供述係在受誘導下所為，則其就警詢之供述，能否作為有罪判
決之依據已非無疑。且其警詢、偵查中之供述欠缺佐證，原審未
予調查即採為不利上訴人之認定，其採證違反證據法則等語。惟
查：（一）取捨證據及認定事實，乃事實審法院職權之行使，其
對證據證明力所為之判斷，苟不悖通常一般人日常生活之經驗，
又未違背客觀上應認為確實之定則，並已敘明其何以為此判斷之
心證理由者，即不能任意指為違法。又證人之陳述部分前後不符
，或相互間有所歧異時，究竟何者為可採，法院仍得本其自由心
證予以斟酌，非謂一有不符或矛盾，即應認其全部均為不可採信
。原判決已就相關事證詳加調查論列，復綜合張郁琳、楊順欽之
證言，及其調查證據之結果，參互斟酌判斷，資為不利於上訴人
之認定，併已說明其取捨判斷所得心證，及就張郁琳翻供所稱有
利上訴人之陳述部分，並不實在，不予採信；上訴人之原審辯護
人主張：張郁琳在警詢中有受誘導云云，均不足為有利上訴人認
定之理由，所為論斷俱有卷內證據資料足憑，且無悖於證據法則
，亦無應於審判期日調查之證據而未予調查及判決理由不備之違
法情形。上訴意旨無非就原審採證認事之職權行使，專憑己見，
泛言指摘，再為事實上之爭執，自非適法之第三審上訴理由。（
二）原判決認定上訴人意圖營利而販賣第二級毒品，已敘明其所
憑之證據，如上所述。且依原判決採取張郁琳所述：伊為上訴人
販賣甲基安非他命期間，上訴人係在「戒藥照顧期間」，且為上
訴人繳交易科罰金而為其販賣毒品予「阿東」等語之證言，則原
判決認定上訴人在該期間係為營利而販入甲基安非他命，自屬有
憑（見原判決第五頁理由(二)）。且按毒品危害防制條例第四條規
定之販賣毒品罪，以販賣毒品者，其主觀上具有營利之意圖，且
客觀上有販入或賣出毒品之行為即足成立，至於實際上是否已經
獲利，則非所問。又原判決並未摒棄張郁琳所證與楊順欽共同販
賣甲基安非他命價格之證言，至於原判決二之(五)敘明不能以張郁
琳所供出售予「阿東」之價格，為有利上訴人之認定，係以上訴
人既有營利之意圖，則其收取價金並出售甲基安非他命之行為，
即應成立販賣第二級毒品罪，上訴意旨以原判決摒棄張郁琳之上
開證言且未敘明理由，係有誤會，執以指摘，自非適法之第三審
上訴理由。（三）其他上訴意旨，或係對於原審採證認事之職權
行使，為單純事實上之爭執，或未依據卷內資料具體指摘原判決
究係如何違背法令，難認已符合首揭法定之第三審上訴要件。其
上訴違背法律上之程式，應予駁回。
據上論結，應依刑事訴訟法第三百九十五條前段，判決如主文。
中    華    民    國  九十九  年   十一   月   十一   日
                      最高法院刑事第十三庭
                          審判長法官  陳  世  淙  
                                法官  陳  東  誥  
                                法官  陳  世  雄  
                                法官  何  菁  莪  
                                法官  施  俊  堯  
本件正本證明與原本無異
                                      書  記  官  
中    華    民    國  九十九  年   十一   月   十二   日
                                                      Ｅ

司法院資訊處製作；財團法人民間司法改革基金會備份。
